臺灣臺北地方法院小額民事判決
111年度北小字第715號
原      告  旺旺友聯產物保險股份有限公司

法定代理人  劉自明  
訴訟代理人  劉育辰  
            葉丁宗  
被      告  謝昌安  
上列當事人間請求損害賠償事件，於中華民國111年9月2日言詞
辯論終結，本院判決如下︰
    主      文
被告應給付原告新臺幣柒仟柒佰貳拾柒元，及自民國一百一十年
十二月二十四日起至清償日止，按週年利率百分之五計算之利息
。
原告其餘之訴駁回。
訴訟費用新臺幣肆仟元，由被告負擔新臺幣壹仟陸佰陸拾元，餘
由原告負擔。
本判決第一項得假執行。但被告如以新臺幣柒仟柒佰貳拾柒元為
原告預供擔保，得免為假執行。
    事實及理由
一、原告主張：被告於民國108年12月2日14時40分許，駕駛車牌
    號碼0000-00號自小客車(下稱系爭B車)，行經臺北市○○○路0
    段000巷00號處時，因倒車時未注意其他車輛，致碰撞由原
    告所承保聯邦國際租賃股份有公司所有，並由訴外人張志嵩
    所駕駛之車號000-0000號車(下稱系爭A車)，案經臺北市政
    府警察局松山分局交通分隊處理在案。系爭A車因被告之過
    失而受有損害，經送福輪汽車股份有限公司修復，維修費用
    共計新臺幣(下同)18,639元，其中零件費用為1,710元、鈑
    金費用為5,382元、烤漆費用為11,547元。而原告本於保險
    責任已賠付修理費用，爰依保險法第53條第1項、民法第184
    條第1項、第191之2條等規定提起本件訴訟等語。並聲明：
    被告應給付原告18,639元，及自起訴狀繕本送達翌日起至清
    償日止，按週年利率5%計算之利息。
二、被告則以：被告於巷道慢速倒車時，因訴外人張志嵩駕駛系
    爭A車超速至少50公里以上煞車不及，致撞上系爭B車之車尾
    ，然該巷道限速30公里，又被告倒車時有倒車鈴聲響，訴外
    人張志嵩駕駛系爭A車違規超速，致系爭A車受損，應由訴外
    人張志嵩負責；又系爭A車表面僅輕微擦傷，修理噴漆費用
    約1,000元至2,000元即可修好，然比對修車費用及明細，修
    復項目可能非本次事故所致，原告應自行負責等語，資為抗
    辯。並聲明：原告之訴駁回。
三、按因故意或過失、不法侵害他人之權利者，負損害賠償責任
    ；汽車、機車或其他非依軌道行駛之動力車輛，在使用中加
    損害於他人者，駕駛人應賠償因此所生之損害，但於防止損
    害之發生，已盡相當之注意者，不在此限；被保險人因保險
    人應負保險責任之損失發生，而對於第三人有損失賠償請求
    權者，保險人得於給付賠償金額後，代位行使被保險人對於
    第三人之請求權；但其所請求之數額，以不逾賠償金額為限
    ，民法第184條第1項前段、第191條之2、保險法第53條第1
    項定有明文。經查，原告主張之事實，業據其提出道路交通
    事故當事人登記聯單、道路交通事故現場圖、道路交通事故
    初步分析研判表等件影本在卷可稽（見本院卷第15-19頁）
    ，並經本院向臺北市政府警察局交通警察大隊調閱之道路交
    通事故初步分析研判表、道路交通事故現場圖、道路交通事
    故補充資料表、道路交通事故調查紀錄表2份、道路交通事
    故當事人登記聯單、道路交通事故照片黏貼紀錄表等資料在
    卷可參（見本院卷第39-47頁），被告雖辯稱應由訴外人張
    志嵩負責云云，惟依據警方道路交通事故現場圖、監視器、
    照片及當事人調查紀錄等跡證，事故前，系爭B車自南京東
    路5段291巷8號西向東倒車，系爭A車沿南京東路5段291巷北
    向南行駛，不詳車號(下稱系爭C車)於南京東路5段291巷8號
    旁併排停車，至肇事處時，系爭B車左後車尾與系爭A車右側
    車身發生擦撞。由監視器、現場圖註記事故後雙方車輛最終
    停止位置與調查紀錄等跡證顯示，事故路段為市集巷道，當
    時附近有多輛汽車違停，其中系爭C車併排停車在南京東路5
    段291巷8號北側，而系爭B車西向東倒車時影響沿南京東路5
    段291巷北向南行駛而來之系爭A車動線，致於倒車過程中撞
    及系爭A車，雖系爭B車質疑系爭A車超速，但由雙方車損程
    度輕微且監視器攝及系爭A車已先煞停等待與對向來車交會
    ，並無超速行駛之情事，系爭A車沿車道正常行駛，其對倒
    車時未注意其他車輛通行之系爭B車反應不及，實難苛責系
    爭A車。另前揭併排停車之系爭C車影響巷道交通且又影響系
    爭A車、B兩車雙方行駛視野，系爭C車違規併排停車行為與
    本事故亦具相當因果關係。綜上研析，被告駕駛系爭B車「
    倒車時未注意其他車輛」為肇事主因；系爭C車「違規併排
    停車妨礙交通」為肇事次因；訴外人張志嵩駕駛系爭A車，
    其受系爭C車違規併排停車影響且對倒車而至之系爭B車反應
    不及，故無肇事因素等情，亦有臺北市交通事件裁決所111
    年4月29日北市裁鑑字第1113053965號函所附之臺北市車輛
    行車事故鑑定會鑑定意見書在卷足參（見本院卷第107-112
    頁），是被告前揭所辯並不足採。本件被告既因使用汽車中
    加損害於原告所承保之系爭A車，致系爭A車受損，復難認被
    告對於防止損害之發生已盡相當之注意，被告之過失行為與
    系爭A車之車損結果，亦有相當因果關係，是被告應就本件
    事故所生系爭A車之損害負損害賠償責任。原告承保系爭A車
    並已給付賠償金額，即得代位行使對被告之侵權行為損害賠
    償請求權。
四、次按不法毀損他人之物者，被害人得請求賠償其物因毀損所
    減少之價額，民法第196條定有明文。又依上開規定請求賠
    償物被毀損所減少之價額，得以修復費用為估定之標準，但
    以必要者為限（例如：修理材料以新品換舊品，應予折舊）
    ，最高法院77年度第9次民事庭會議決議參照。經查，原告
    主張被告應賠付修復費用18,639元等語，惟為被告所否認，
    並辯稱：系爭A車表面僅輕微擦傷，修理噴漆費用約1,000元
    至2,000元即可修好，原告所列之修復項目可能非本次事故
    所致云云，是原告應就其請求之修復費用為必要費用負舉證
    之責。查原告雖提出結帳清單及電子發票為證（見本院卷第
    23-25頁），惟觀諸道路交通事故補充資料表之雙方車輛損
    壞部位及詳細情形，系爭A車僅右側車身刮擦痕(見本院卷第
    41頁)，再經本院核對該結帳清單之維修項目中僅右前門皮
    噴漆、右後視鏡噴漆、右後門皮噴漆、右外中柱噴漆、調漆
    、烤房等項目(見本院卷第23頁)符合系爭A車受損情形，其
    餘項目原告既未證明為系爭A車維修之必要修復費用，揆諸
    前揭規定，原告得請求被告賠償金額為7,727元（計算式：
    右前門皮噴漆1,458元＋右後視鏡噴漆510元＋右後門皮噴漆1,
    750元＋右外中柱噴漆1,239元＋調漆2,405元＋烤房365元＝7,72
    7元[含稅]），逾此範圍之請求，即屬無據。
五、末按給付無確定期限者，債務人於債權人得請求給付時，經
    其催告而未為給付，自受催告時起，負遲延責任。其經債權
    人起訴而送達訴狀，或依督促程式送達支付命令，或為其他
    相類之行為者，與催告有同一之效力；遲延之債務，以支付
    金錢為標的者，債權人得請求依法定利率計算之遲延利息。
    但約定利率較高者，仍從其約定利率；應付利息之債務，其
    利率未經約定，亦無法律可據者，週年利率為百分之五，民
    法第229條第2項、第233條第1項前段、第203條分別定有明
    文。查原告代位被保險人行使對被告之損害賠償請求權，係
    以支付金錢為標的，給付並無確定期限，自應經原告之催告
    而未給付，被告始負遲延責任。揆諸前揭規定，原告請求被
    告給付自起訴狀繕本送達翌日即110年12月24日（見本院卷
    第53頁）起至清償日止，按法定利率即週年利率5%計算之利
    息，洵屬有據。
六、綜上所述，原告承保系爭A車並已給付保險金額，即得代位
    行使對被告之侵權行為損害賠償請求權。從而，原告依侵權
    行為及保險法第53條之法律關係，請求被告給付7,727元，
    及自110年12月24日起至清償日止，按週年利率5%計算之利
    息，為有理由，應予准許；逾此範圍之請求，為無理由，應
    予駁回。
七、本件原告勝訴部分，係就民事訴訟法第436條之8適用小額訴
    訟程序所為被告敗訴之判決，依同法第436條之20規定，應
    依職權宣告假執行，並依同法第436條之23準用第436條第2
    項，適用同法第392條第2項規定，依職權宣告被告如預供擔
    保，得免為假執行。
八、訴訟費用負擔之依據：民事訴訟法第79條。按適用小額訴訟
    程序事件法院為訴訟費用之裁判時，應確定其費用額，民事
    訴訟法第436之19定有明文，爰依後附計算書確定本件訴訟
    費用額如主文第3項所示金額。
中　　華　　民　　國　　111 　年　　9 　　月　　23　　日
　　　　　　　       臺北簡易庭　
　　　　　　　　　            法　    官　郭美杏
以上正本係照原本作成。
如不服本判決，須以違背法令為理由，應於判決送達後20日內向
本庭（臺北市○○○路0 段000 巷0 號）提出上訴狀。（須按他
造當事人之人數附繕本）。如委任律師提起上訴者，應一併繳納
上訴審裁判費。
中　　華　　民　　國　　111 　年　　9 　　月　　23　　日
            　　　　　　　　　書　記　官  林玗倩
附錄：
一、民事訴訟法第436 條之24第2 項：　　
　　對於小額程序之第一審裁判上訴或抗告，非以其違背法令為
    理由，不得為之。
二、民事訴訟法第436 條之25：　　
　　上訴狀內應記載上訴理由，表明下列各款事項：
    ㈠原判決所違背之法令及其具體內容。
    ㈡依訴訟資料可認為原判決有違背法令之具體事實。
三、民事訴訟法第436 條之32條第2 項：
　　第438 條至第445 條、第448 條至第450 條、第454 條、第
    455 條、第459 條、第462 條、第463 條、第468 條、第46
    9 條第1 款至第5 款、第471 條至第473 條及第475 條第1
    項之規定，於小額事件之上訴程序準用之。
計　　算　　書
項　　　　目             金　額（新臺幣）     　　備　註
第一審裁判費   　 　　   1,000元                原告預付
第一審鑑定費             3,000元                被告預付
合　　　　計　　　       4,000元